【裁判字號】    98,交聲,2228
【裁判日期】    990119
【裁判案由】    違反道路交通管理處罰條例聲明異議
【裁判全文】
臺灣臺北地方法院交通事件裁定        98年度交聲字第2228號
原處分機關  交通部公路總局臺北區監理所
異  議  人
即受處分人  甲○○
上列異議人即受處分人因違反道路交通管理處罰條例案件，對於
原處分機關交通部公路總局臺北區監理所中華民國98年6月5日所
為之處分（原處分案號：北監自裁字第裁40-CG0000000），聲明
異議，本院裁定如下：
    主  文
異議駁回。
    理  由
一、按汽車行駛時，應依下列規定使用燈光：一夜間應開亮頭燈
    。二行經隧道、調撥車道應開亮頭燈。三遇濃霧、雨、雪、
    天色昏暗或視線不清時，應開亮頭燈。四非遇雨、霧時，不
    得使用霧燈。五行經公路主管機關或警察機關公告之山區○
    ○○路線之路段，涵洞或車行地下道，應依標誌指示使用燈
    光。六夜間會車時，或同向前方一百公尺內有車輛行外駛，
    除第101條第3款之情形外，應使用近光燈，道路交通安全規
    則第109條定有明文。又汽車駕駛人，不依規定使用燈光者
    ，處新臺幣（下同）1,200元以上3,600元以下罰緩，其中汽
    車駕駛人不依規定使用燈光，逾越應到案期限60日以上，經
    處分機關逕行裁處者，處3,600元罰鍰，道路交通管理處罰
    條例第42條及違反道路交通管理事件統一裁罰基準表分別定
    有明文。
二、本件異議人即受處分人甲○○（下稱受處分人）所有之車牌
    號碼3896-QX號自用小客車，於民國97年5月9日上午6時45分
    許，駕駛行經臺北縣新店市○○路（即省道台9甲線）往新
    店方向0.5公里處，因新烏路（省道台9甲線0-13.5公里）已
    經臺北縣政府公告全日開亮頭燈行駛，而該車駕駛人卻未依
    規定使用燈光，為臺北縣政府在該處設置之數位監視系統錄
    影舉發交通違規設備採證照相，並經原處分機關臺北縣政府
    警察局，以受處分人有未依規定使用燈光之違規行為，依道
    路交通管理處罰條例第7條之2規定逕行舉發受處分人有違反
    道路交通管理處罰條例第42條規定之違規，因受處分人逾應
    到案日期（97年6月29日）60日以上仍未繳納罰鍰或到候聽
    候裁決，原處分機關交通部公路總局臺北區監理所乃於98年
    6 月5日，逕依前揭道路交通管理處罰條例第42條及違反道
    路交通管理事件統一裁罰基準表之規定，裁處受處分人罰鍰
    3,600元，此有臺北縣政府警察局北縣警交大字第CG0000000
    號舉發違反道路交通管理事件通知單存根聯及其送達證書、
    舉發違規採證照片2幀、交通部公路總局臺北區監理所北監
    自裁字第40-CG0000000號違反道路交通管理事件裁決書及其
    送達證書（均影本）各1件在卷可憑。
三、異議意旨略以：於98年6月5日，因郵差知悉受處分人之辦公
    室地址，而將原處分機關北監自裁字第40-CG0000000號裁決
    書轉送至受處分人位於臺北縣新店市○○路○段95號辦公室
    地址，受處分人才知於97年5月9日上午6時45分許，駕車行
    經臺北縣新店市○○路往新店方向0.5公里處，有未依規定
    使用燈光之違規行為，經警舉發，並經原處分機關逕行裁處
    罰鍰最高額，然自該違規行為發生後1年多以來，受處分人
    一直未收到通知單、採證照片，郵局也未送來受處分人上址
    辦公室，且受處分人之臺北縣新店市○○路○段31巷2弄2號5
    樓住處，一直有人，女兒及菲傭都在家，卻完全不知情，違
    規屬實，但恐怕是如聲明異議狀所附照片所示，與受處分人
    使用之信箱相毗鄰之信箱，因該處無人居住，信箱滿溢，貼
    滿通知郵單，是否係郵局投錯信箱，致發生1年以來不知所
    由，致遭裁處罰鍰最高額，為此聲明異議，請求法院查明，
    以利受處分人依最低額繳納罰鍰云云。
四、經查：
  (一)臺北縣新店市○○路即省道台9甲線0至13.5公里處，已經臺
    北縣政府公告自95年7月1日宣導全日開燈行駛之新交通管制
    措施，並自95年8月1日起依據道路交通管理處罰條例第42條
    規定執行乙情，有臺北縣政府交通部95年6月29日新聞稿在
    卷可按。而本件受處分人所有之車牌號碼3896-QX號自用小
    客車，於97年5月9日上午6時45分許，駕駛行經臺北縣新店
    市○○路（即省道台9甲線）0.5公里處往新店方向，因該車
    駕駛人未依規定使用燈光，為臺北縣政府在該處設置之數位
    監視系統錄影舉發交通違規設備採證照相，並經原處分機關
    臺北縣政府警察局以受處分人有未依規定使用燈光之違規行
    為，依道路交通管理處罰條例第7條之2規定逕行舉發等情，
    ，此為受處分人所不爭執，並有採證照片2幀附卷可稽，堪
    認為真實。
  (二)次查受處分人之戶籍地址，自75年11月24日起，即設於臺北
    縣新店市○○路○段31巷2弄2號5樓，受處分人並以上開戶籍
    址為住所地，有聲明異議狀之住所欄記載及其個人基本資料
    查詢結果在卷可稽。
  (三)按處理違反道路交通管理事件，有關文書送達之程序，準用
    行政程序法送達之規定，違反道路交通管理事件統一裁罰基
    準及處理細則第5條定有明文。又送達於應受送達人之住居
    所、事務所或營業所為之；於應送達處所不獲會晤應受送達
    人時，得將文書付與有辨別事理能力之同居人、受僱人或應
    送達處所之接收郵件人員；由郵政機關為送達而不能依前開
    規定為之者，得將文書寄存於送達地之郵政機關，並作送達
    通知書2份，1份黏貼於應受送達人住居所門首，另1份交由
    鄰居轉交或置於該送達處所信箱或其他適當位置，以為送達
    ，行政程序法第72條第1項前段、第73條第1項、第74條，分
    別定有明文。查本件原舉發機關臺北縣政府警察局於97年5
    月30日製作北縣警交字第CG739725號舉發違反道路交通管理
    事件通知單後，即將該通知單以掛號郵寄至受處分人前揭住
    所地，因郵務人員未獲會晤受處分人，亦無受領文書之同居
    人、受僱人或應送達處所之接收郵件人員而送達不到，遂以
    「寄存送達」方式，於97年6月3日將該通知單寄存於臺北縣
    新店市○○路○段47號新店雙城郵局（板橋57支局），並作
    送達通知書2份，1份黏貼於應受送達人住居所門首，另1份
    置於送達處所信箱或其他適當位置，以為送達等情，有臺北
    縣政府警察局送達證書影本附卷足憑，該通知單顯已合法送
    達，而自寄存之日即97年6月3日起發生送達之效力（臺灣高
    等法院暨所屬法院97年法律座談會刑事類提案第42號、第43
    號參照）。足認原舉發機關所為舉發通知單已合法送達於受
    處分人無誤。是受處分人以其1年多來未曾接獲舉發通知單
    ，且其家中一直有人，其女兒及菲傭均在家，可能係郵務人
    員誤投至隔壁信箱云云，實無足採。本件事證明確，受處分
    人上開違規行為堪以認定，應依法裁罰。
五、綜上所述，受處分人確有於上揭時、地未依規定使用燈光之
    違規事實，原處分機關依道路交通管理處罰條例第42條及違
    反道路交通管理事件統一裁罰基準表之規定，裁處受處分人
    罰鍰最高額3,600元，核無違誤。本件受處分人之異議為無
    理由，應予駁回。
六、據上論斷，應依道路交通案件處理辦法第19條，裁定如主文
    。
中    華    民    國    99    年    1     月    19    日
                              交通法庭法  官  陳慧萍
以上正本證明與原本無異
如不服本裁定應於送達後5日內向本院提出抗告狀
                                      書記官  黃慧怡
中    華    民    國    99    年    1     月    19    日

司法院資訊處製作；財團法人民間司法改革基金會備份。
